臺灣彰化地方法院刑事判決　　　　　　 96年度交訴字第138號
公　訴　人　臺灣彰化地方法院檢察署檢察官
被　　　告　甲○○
選任辯護人　林世祿律師
上列被告因公共危險等案件，經檢察官提起公訴（96年度調偵字
第393號），本院判決如下：
    主  文
甲○○駕駛動力交通工具肇事，致人受傷而逃逸，處有期徒刑陸
月，如易科罰金，以新臺幣壹仟元折算壹日。緩刑貳年。
被訴過失傷害部分，公訴不受理。
    犯罪事實
一、甲○○於民國96年5 月26日晚間7 時26分許，駕駛車牌號碼
    6P-9613 號自用小客車，沿彰化縣埔心鄉○○路由西往東方
    向內側車道行駛，途經中正路1 段311 之1 號前時，該車右
    前車頭不慎撞及同向外側車道行駛在前、由乙○○○所騎乘
    之車牌號碼NPJ-516 號重型機車，致乙○○○由車上摔落倒
    臥路旁，其所騎乘之機車進而撞及謝效哲停放於上開路段30
    9 號騎樓之車牌號碼QK-7438 號自用小客車左前車門及左前
    車輪擋泥板，致乙○○○因而受有左股骨遠端骨折、頭部挫
    傷及後頭皮撕裂傷、臉部撕裂傷及擦挫傷、左眼球挫傷、左
    眼眶血腫及撕裂傷、四肢多處擦傷之傷害（過失傷害部分業
    據撤回告訴，此部分另為不受理之諭知），詎甲○○明知已
    因駕車發生碰撞而肇事及有致人受傷之情形，竟因情緒緊張
    而基於駕車肇事逃逸之犯意，在未報警處理或救助因機車倒
    地而受傷之人或將受傷之人送醫救治等必要措施之情形下，
    僅停留片刻，即駕車逃離現場。嗣由目擊事故過程之許耀文
    報警後，循線查悉上情。
二、案經乙○○○訴由彰化縣警察局溪湖分局報告臺灣地方法院
    檢察署檢察官偵查起訴。
    理  由
壹、有罪部分
一、上揭犯罪事實，業據被告甲○○於偵訊及本院審理時坦承不
    諱（見偵卷第8 業偵訊筆錄、本院96年10月24日準備程序筆
    錄、96年11月13日審判筆錄），核與證人即告訴人乙○○○
    、證人許耀文於警詢、偵訊中之證述相符（見警卷、6230號
    偵卷第7 頁），復有道路交通事故現場圖、道路交通事故調
    查報告表（一）、（二）各1 份及現場照片16張在卷可稽（
    均見警卷）。告訴人因本件車禍受有如犯罪事實欄所載傷害
    ，亦有彰化秀傳紀念醫院診斷書附卷可參（見警卷）。按汽
    車駕駛人駕駛汽車肇事致人受傷或死亡，應即採取救護或其
    他必要措施，並向警察機關報告，不得駛離或逃逸，道路交
    通管理處罰條例第62條第3 、4 項定有明文。又因道路交通
    事故之發生，常非於己之鄰親家里，時有告救不能情事，乃
    科以肇事者須即採取救護或其他必要措施，並應向警察機關
    報告之法定義務，以防因就醫延誤致生無謂傷亡，並俾得通
    知傷亡者家屬到場，以明責任，是凡肇事人於行車肇事致人
    受傷或死亡，未即採取救護或其他必要措施，並向警察機關
    報告，即駕車逃逸者，均應依該規定處罰，至其嗣後是否受
    刑事訴追及已否與被害人達成民事和解，賠償損失，對其應
    受處罰乙節，並不生影響。職是之故，汽車駕駛人駕駛汽車
    肇事，不論其責任之歸屬為何，即有義務留在肇事現場，採
    取救護或其他必要措施，並向警察機關報告，以維護他人之
    生命與其他用路人之交通安全。其立法目的，既係促使駕駛
    人於肇事致死傷後，能對被害人即時救護，報告警察機關，
    以減少死傷，是該罪之成立祇以行為人有駕駛動力交通工具
    肇事，致人死傷而逃逸之事實為已足（最高法院92年度臺上
    字第4468號刑事判決意旨參照）。另按刑法第185 條之4 肇
    事逃逸罪，以駕駛動力交通工具肇事，有致人死傷而逃逸之
    事實，為其犯罪構成要件，不以行為人明知被害人有死傷情
    形為必要（最高法院91年度臺上字第137 號刑事判決意旨參
    見）。查本件被告駕駛車輛撞擊被害人乙○○○致其人車倒
    地，且機車之防護力與汽車相去甚遠，機車倒地時機車騎士
    身體因與地面及機車車身摩擦及撞擊，復因防護力不足往往
    非死即傷，此為一般人所周知，本件被告既知其駕車撞及他
    物，又被害人人車倒地後即有路人圍觀，被告理應對被害人
    當場受有傷害之情況已有認識，其竟未採取救護或其他必要
    措施，並向警察機關報告，即行駕車離去，嗣始經警循線查
    獲，其肇事逃逸乙情已甚灼然，綜上足認被告於偵查及本院
    審理中所為之自白核與事實相符，應堪採信。綜上，本件事
    證明確，被告犯行堪以認定，應予依法論科。
二、核被告所為，係犯刑法第185 條之4 肇事致人傷害逃逸罪。
    爰審酌被告明知其因熬夜而精神狀況不佳，仍不顧其他用路
    人安全駕車上路，使用道路不注意交通狀況，有害於交通安
    全，復於駕車肇事後，未於第一時間下車救護告訴人，致告
    訴人受有如犯罪事實欄所載之傷害，實屬不該，惟被告當時
    正值生產後，有財團法人彰化基督教醫院診斷書、出生證明
    書、戶籍謄本附卷可考，係因育嬰而身心俱疲，致事發時情
    緒緊張而離開現場，且被告犯後坦承犯行，深表悔意，態度
    良好，且業與告訴人達成和解，賠償給付新臺幣76萬元，有
    彰化縣永靖鄉調解委員會調解書1 份在卷為憑，亦與因本件
    車禍而車輛受損之車主謝效哲達成和解並賠償完竣，有96年
    7 月17日偵訊筆錄（見偵卷第8 頁）、和解書1 紙（見本院
    卷）可稽，告訴人亦當庭表示原諒被告（見本院96年10月24
    日準備程序筆錄），並審酌被告智識程度為國立臺灣師範大
    學畢業，任職小學教師已有7 年，有彰化縣溪湖鎮媽厝國民
    小學服務證明書1 紙可憑，暨其生活狀況、品行等一切情狀
    ，就被訴肇事逃逸部分，量處如主文所示之刑，並諭知易科
    罰金之折算標準。末查，被告前未曾因故意犯罪受有期徒刑
    以上刑之宣告，有臺灣高等法院被告前案紀錄表1 份在卷可
    稽，此次因一時失慮，致罹刑典，事後已坦承犯行，深具悔
    意，且積極與被害人成立民事和解，足見被告經此刑之宣告
    後，應知警惕而無再犯之虞，本院因認前開宣告之刑以暫不
    執行為適當，爰宣告緩刑2 年，用啟自新。
貳、公訴不受理部分
一、公訴意旨略以：被告甲○○於96年5 月26日晚間7 時許，駕
    駛車牌號碼6P-9613 號自用小客車，沿彰化縣埔心鄉○○路
    由西往東方向行駛時，本應注意車前狀況及兩車併行之間隔
    ，隨時採取必要之安全措施，而依當時天氣晴朗、為夜間有
    照明、且路面無缺陷、無障礙物、視距亦屬良好之情形，亦
    無不能注意之情事，竟未注意，而於同日晚間7 時26分許，
    途經中正路1 段311 之1 號前時，不慎撞及同向行駛在前、
    由告訴人乙○○○騎乘之車牌號碼NPJ-516 號重機車，致該
    車進而撞及謝效哲停放於上開路段309 號騎樓之車牌號碼QK
    -7438 號自用小客車，致乙○○○受有左股骨遠端骨折等傷
    害。因認被告涉有刑法第284 條第1 項前段過失傷害罪嫌。
二、按告訴乃論之罪，告訴人於第一審辯論終結前得撤回其告訴
    ，又告訴經撤回者，應諭知不受理之判決，刑事訴訟法第23
    8 條第1 項、第303 條第3 款分別定有明文。
三、本件告訴人乙○○○告訴被告過失傷害案件，檢察官認被告
    係觸犯刑法第284 條第1 項前段之過失傷害罪，依同法第28
    7 條前段之規定，須告訴乃論。經查，告訴人業於96年10月
    16日以刑事撤回告訴狀撤回告訴，有上開撤回告訴狀及其上
    收文章、彰化縣永靖鄉調解委員會調解書各1 份附卷可稽（
    均見本院卷），並經告訴人於本院準備程序時當庭陳明無訛
    ，依照前揭說明，本件被告被訴過失傷害部分，應為不受理
    判決之諭知。
據上論斷，應依刑事訴訟法第299 條第1 項前段、第303 條第3
款，刑法第185 條之4 、第41條第1 項前段、第74條第1 項第1
款，判決如主文。
本案經檢察官余建國到庭執行職務。
中　　華　　民　　國　　96　　年　　11　　月　　27　　日
                  交通法庭    審判長法官  許旭聖
                              法      官  簡婉倫
                              法      官  楊舒嵐
以上正本證明與原本無異。
如不服本判決，應於判決送達後10日內，向本院提出上訴書狀，
上訴書狀應「敘述具體上訴理由」，並按他造當事人之人數附繕
本。「切勿逕送上級法院」。
告訴人或被害人對於判決如有不服具備理由請求檢察官上訴者，
其上訴期間之計算係以檢察官收受判決正本之日期為準。
中　　華　　民　　國　　96　　年　　11　　月　　27　　日
                              書  記  官  張木松
附錄論罪科刑法條：
刑法第185條之4
駕駛動力交通工具肇事，致人死傷而逃逸者，處 6 月以上 5 年
以下有期徒刑。
